臺灣屏東地方法院民事判決
110年度訴字第467號
原      告  林展禾  
被      告  黃秀惠  

上列當事人間請求確認抵押債權不存在事件，本院於民國111年2
月23日言詞辯論終結，判決如下：
    主  文
確認被告黃秀惠就原告所有坐落屏東縣○○鄉○○段○○○地號土地，
於民國一○六年一月二十五日經屏東縣潮州地政事務所以潮登字
第○○七七二○號辦理設定登記擔保債權總金額新臺幣陸佰陸拾萬
元之抵押權，其所擔保之債權於超過新臺幣參佰柒拾肆萬元部分
不存在。
訴訟費用由被告負擔。
    事實及理由
一、本件被告未於最後言詞辯論期日到場，核無民事訴訟法第38
    6條各款所列情形，爰依原告聲請，由其一造辯論而為判決
    。
二、原告主張：原告於民國105年12月24日向被告借款新臺幣（
    下同）548萬元，並於106年1月25日以原告所有坐落屏東縣○
    ○鄉○○段000地號土地（下稱系爭土地）為擔保，供被告設定
    擔保債權總額660萬元之抵押權（下稱系爭抵押權），上開
    借款兩造協議自108年6月30日起原告只清償本金，不再計算
    利息，截至110年4月20日止已償還本金174萬元，目前僅餘3
    74萬元未清償。惟被告以系爭抵押權所擔保之債權已屆清償
    期，約定之原債權確定日已於108年6月30日屆至而仍未據原
    告清償上開借款為由，聲請本院裁定准予拍賣系爭土地，為
    此爰依民事訴訟法第247條之規定，請求確認系爭抵押權所
    擔保之債權於超過374萬元部分不存在。並聲明：如主文第1
    項所示。
三、被告則以：原告並未提出清償及協議不再計算利息之相關證
    明，原告應就其所主張之部分負舉證責任。按系爭抵押權之
    設定契約書所載，兩造約定利息按年利率2.7%、遲延利息按
    年利率2.7%、違約金按年利率6%計算，被告對原告之債權自
    得依前揭約定計算利息、遲延利息及違約金。又倘原告有提
    出部分清償，依民法第323條規定，應先抵充費用，次充利
    息，次充原本，故應待原告證明確有清償之數額及證據後，
    再依前揭規定予以計算剩餘之債權金額，而非如原告主張逕
    自將原債權金額扣抵至374萬元等語，資為抗辯。並聲明：
    原告之訴駁回。
四、本件不爭執事項如下：
  ㈠原告於105年12月24日向被告借款548萬元，截至107年6月30
    日止尚欠本金398萬元，有借據、收據在卷可稽，被告於111
    年1月10日提出之民事答辯（二）狀，根據其附表所載亦對
    原告於107年6月30尚欠本金398萬元不爭執（見本院卷第309
    、311、412頁）。
  ㈡原告以系爭土地於106年1月25日設定擔保債權總金額660萬元
    之最高限額抵押權予被告，有系爭土地登記第一類謄本在卷
    可參（見本院卷第49至51頁）。
  ㈢107年6月30日以後原告清償之金額如附表所載共24萬元，有
    原告中國信託銀行存款交易明細表在卷可參（見本院卷第14
    3至221頁）。
五、本件爭執事項為：原告請求確認系爭抵押權所擔保之債權超
    過374萬元之部分不存在，是否有理？茲分述如下：
    兩造就借款截至107年6月30日止尚欠本金398萬元乙節並未
    爭執，根據原告提出其與被告間之手機簡訊對話內容，原告
    於107年10月30日表示：「三萬已轉」、「剩395」，被告翌
    日即表示：「3萬元已經收到謝謝」等語，而未就本金剩餘3
    95萬元為爭執。原告復於107年12月3日表示：「已入3萬剩3
    92」，又於108年1月2日表示：「已入15000剩39.05」、「3
    90.05」，108年1月7日表示：「已入15000剩389」，108年1
    月28日表示：「已入4萬剩385」，108年3月12日表示：「上
    禮拜已先轉1萬，會陸續再轉」、「剩384」，108年3月19日
    表示：「已入一萬剩383」，108年4月24日表示：「已入一
    萬剩382」，108年6月3日表示：「已入一萬剩381」，108年
    12月30日表示：「已入15000剩379.5這兩天再補5000過去」
    ，109年1月9日表示：「已入剩379」，而被告於109年3月4
    日告知原告：「我最近狀況不好 媽媽身體不好加上我更年
    期及你欠錢387萬一直延遲分期還我。心裡無形的壓力」等
    語，原告隨即回覆：「帳是剩379不是387，妳再看訊息核對
    一下」，被告於109年10月20日則向原告確認：「目前還欠
    我379萬元 麻煩你儘快還錢 謝謝」等語，嗣於109年12月14
    日原告再向被告表示：「秀惠已入4萬剩375」，被告同日向
    原告確認：「4萬元已經收到。」，原告再表示：「1萬已補
    入剩374」，被告於翌日再以簡訊確認：「一萬元已收到」
    等語，有兩造間之手機簡訊對話紀錄在卷可參（見本院卷第
    99至141頁），則從兩造之上開對話過程中，原告清償部分
    金額後，均會告知被告剩餘之本金金額，被告知悉後亦從未
    就原告表示之剩餘本金為爭執，更於109年10月20日向原告
    表示其尚欠379萬元，而未提出仍有利息、違約金未清償之
    質疑，益證原告主張兩造已協議不再計算利息、違約金等語
    非虛，則兩造就借款截至107年6月30日止尚欠本金398萬元
    ，原告陸續清償如附表所示之金額後，原告尚積欠被告本金
    374萬元（計算式：398萬元－24萬元＝374萬元），可資認定
    。
六、綜上所述，原告請求確認被告就系爭土地設定擔保債權總金
    額660萬元之最高限額抵押權所擔保之本金債權於超過374萬
    元之本金債權不存在，自屬有據，應予准許。
七、兩造其餘之攻擊、防禦方法及提出之事證，經本院審酌與上
    揭判決結果不生影響，爰不另一一論述指駁。
八、訴訟費用負擔之依據：民事訴訟法第78條。  
中　　華　　民　　國　　111 　年　　3 　　月　　9 　　日
                  民事第三庭    法　官　李育任
正本係照原本作成。
如對判決上訴，須於判決送達後20日內向本院提出上訴狀，其未
表明上訴理由者，應於提出上訴後20日內向本院補提理由書狀（
均須按他造當事人之人數附繕本）。
中　　華　　民　　國　　111 　年　　3 　　月　　9 　　日
                                書記官  張文玲
附表：   
編號 時間 金額 1 107.10.30 3萬元 2 107.12.3 3萬元 3 108.1.2 1萬5,000元 4 108.1.7 1萬5,000元 5 108.1.28 4萬元 6 108.3.6 1萬元 7 108.3.19 1萬元 8 108.4.24 1萬元 9 108.6.3 1萬元 10 108.12.31 1萬5,000元 11 109.1.9 5,000元 12 109.12.14 4萬元 13 109.12.15 1萬元 總計：24萬元